最高法院刑事判決　　　　　　　　　　　　　　　九十一年度台上字第二四０八號
　　上　訴　人　台灣高等法院高雄分院檢察署檢察官
　　被　　　告　甲○○
右上訴人因被告貪污案件，不服台灣高等法院高雄分院中華民國九十年十一月三十日
第二審更審判決（九十年度重上更(四)字第七五號，起訴案號：台灣高雄地方法院檢察
署八十六年度偵字第九六０九號），提起上訴，本院判決如左：
    主  文
上訴駁回。
    理  由
按刑事訴訟法第三百七十七條規定：上訴於第三審法院，非以判決違背法令為理由，
不得為之。是提起第三審上訴，應以原判決違背法令為理由，係屬法定要件。且必須
依據卷內資料為具體之指摘，並足據以辨認原判決已具備違背法令之形式，始屬相當
。本件上訴意旨略稱：被告甲○○身為高雄市政府警察局保安大隊警衛中隊警員，係
貪污治罪條例第二條所指依據法令從事公務之人員，竟於民國八十六年一月十六日受
其友人張松昌之託，前往處理張松昌、陳春吉、黃志輝及朱國峰等人因賭博而被三名
自稱採訪小組之警察人員查獲一事，據檢舉人陳春吉於警訊時已指明伊與黃志輝先籌
出新台幣（下同）十七萬元，再向張松昌借六萬元，不夠之七萬元由張松昌回家拿取
，……三十萬元交給被告轉交該三人，證人黃志輝於警訊及調查局訊問時亦證實此項
事實。被告於調查局訊問時亦供稱：「不久張松昌即偕我進入我本人之轎車內，陳春
吉立於車旁，張松昌說對方要錢，看我是否認識，幫忙代為疏通，陳春吉也在旁拜託
幫忙，……。」於一審訊問時並已承認此項事實，足以證明確有在車內協調之事。陳
春吉於偵查中曾改口稱伊與張松昌將錢交給該三人，業經一審訊明是為了迴護被告才
如此說，是陳春吉所證與黃志輝之證詞，並無矛盾之處，原審未為調查及勾稽，遽認
陳春吉所證不足採信，實有未當。又被告到場後，未依刑事訴訟法第二百三十一條第
二項及社會秩序維護法第八十四條、第三十九條規定處理，或報告上級，或逕行調查
，而積極介入關說，並與該三名自稱警察之人共同違背職務收受賄款三十萬元，嗣於
陳春吉提出檢舉後，又叫張松昌將錢返還陳春吉，此已據陳春吉、黃志輝、黃志賢於
警訊時供證明確。再張松昌舉出要叫被告前來時，有經過對方三人同意，亦經證人朱
國峰、黃志賢供明，被告有違背警察職務之行為至為明確，原判決竟以推測及擬制之
方法，作為判斷事實之基礎，顯有證據調查未盡及違背證據法則之違法云云。惟查原
判決以證人即檢舉人陳春吉於警訊、偵查中、一審及原審更審前之所證出入甚大，雖
於警訊時供述三十萬元係交付被告轉交該三名警察等語，並不足採信。而證人黃志輝
於警訊時之證述與證人陳春吉之證述亦不相符；證人黃志賢對於三十萬元究由何人交
付之情形，並不清楚，自不足採為不利被告之證據。證人張松昌警訊、偵查中、一審
及原審更審前證述情節均相符合。參以證人陳春吉於原審九十年十一月七日調查中結
證：「……錢到底是誰交付的我忘記了，我祇記得不夠的錢是向張松昌借的，我祇有
和張松昌開車去張松昌家拿錢，而後交錢給自稱警方人員的事我不記得了」等語。足
見證人張松昌之證詞，較可採信。再被告自始否認拿出三十萬元交由張松昌轉交陳春
吉等情。據證人袁翠萍於九十年十一月七日在原審調查中結證：「三十萬元是去我的
銀行帳戶領出來的，並不是甲○○拿出來的……。」及證人張松昌所提其妻袁翠萍在
中國國際商業銀行存摺一本，該存摺之記錄，八十六年一月二十日確實提領三十萬元
無訛，益證證人張松昌、袁翠萍所證非虛。該三十萬元應係陳春吉檢舉後，證人即賭
場發生地之三多路警察派出所主管陳志雄欲息事寧人要被告拿出三十萬元還給陳春吉
為被告拒絕後，找張松昌解決，張松昌因被告當時係其找來解圍，……擔心會連累被
告，因此同意陳志雄之請托，將三十萬元還給陳春吉，以便了事，……該三十萬元並
非被告交由張松昌轉交陳春吉甚明。再被告係受張松昌等人之託前去向取締之三名自
稱警察之人關說，應係代表賭場之人欲向該三名自稱警察之人行賄，始合常理。其去
現場時對賭場位置並不熟悉，一再以手機與張松昌聯絡，最後由張松昌去路口帶至案
發地點，為證人張松昌證述在卷。可見被告與該三名自稱警察之人並不熟識，非事先
謀議要向陳春吉等人索賄。又彼此既不熟識，如何共同受賄與分贓？自不得以被告未
請求對方出示證件及搜索票，遽認被告與該三名自稱警察之人有犯意聯絡共同收受賄
賂行為。是以不能證明被告犯罪，因而撤銷第一審科刑判決，改判諭知被告無罪，已
詳敘其理由。從形式上觀察，原判決並無證據調查未盡及違背證據法則之違法情形存
在。檢察官上訴意旨就原審採證認事之職權行使及判決理由已詳加說明之事項，泛指
其有上述之違法，核與法律規定得為上訴第三審理由，不相適合，應認其上訴為違背
法律上之程式，予以駁回。
據上論結，應依刑事訴訟法第三百九十五條前段，判決如主文。
中      華      民      國    九十一    年      五      月      二      日
                              最高法院刑事第二庭
                                  審判長法官  洪  清  江
                                        法官  李  伯  道
                                        法官  呂  丹  玉
                                        法官  陳  世  淙
                                        法官  洪  佳  濱
      右正本證明與原本無異
                                              書  記  官
中      華      民      國    九十一    年      五      月      九      日
